【裁判字號】    92,訴,72
【裁判日期】    920915
【裁判案由】    毒品危害防制條例
【裁判全文】
臺灣板橋地方法院刑事判決                            九十二年度訴字第七二號
    公  訴  人  臺灣板橋地方法院檢察署檢察官
    被      告  庚○○
                己○○
    共      同
    指定辯護人  甲○公設辯護人彭宏東
右列被告因違反毒品危害防制條例案件，經檢察官提起公訴（九十年度偵字第一四七
九九號、第一五二一八號），甲○判決如左：
    主  文
庚○○販賣第二級毒品，未遂，累犯，處有期徒刑參年捌月。扣案第二級毒品安非他
命壹包（淨重零點伍公克）沒收銷燬之。
己○○轉讓第一級毒品，未遂，處有期徒刑捌月。扣案第一級毒品海洛因壹包（淨重
零點壹壹公克）沒收銷燬之。
    事  實
一、庚○○前於民國（下同）八十六年間，因違反麻醉藥品管理條例案件，經甲○判
    處有期徒刑五月，如易科罰金以三百元折算一日確定，並於八十七年十月二十日
    執行完畢（構成累犯）。爰丙○○因涉嫌施用毒品（業經檢察官另案為不起訴處
    分），於九十年九月六日凌晨零時五十七分許，在臺北縣新莊市○○街二三九巷
    十五號二樓住處為警查獲持有安非他命殘渣袋二個及吸食器、吸管、分裝鏟各一
    支等物品，其因知悉庚○○有販賣第二級毒品安非他命與他人之情事，遂配合員
    警查緝犯罪，撥打庚○○使用之0000000000號行動電話，佯稱欲以新
    台幣（下同）一千元之代價向庚○○購買安非他命，庚○○基於販賣安非他命圖
    利之犯意予以應允，約定在臺北縣新莊市○○○街永和豆漿店前交易，嗣於當日
    凌晨一時四十八分許，庚○○即將安非他命一包（淨重零點五公克）放於長褲口
    袋內，駕駛車號ＹＹ－○九一○號自用小客車搭載不知情之女友許惠萍（業經檢
    察官為不起訴處分確定），前往上開約定地點欲販賣予丙○○時，尚未交付即在
    新莊市○○○街永和豆漿店前為警當場逮獲，並扣得其持有之上開安非他命一包
    （淨重零點五公克）。
二、庚○○於上開時、地為警查獲後，其因知悉己○○與毒品來源之乙○○熟識，可
    自己○○處取得毒品，為配合員警查緝犯罪，遂撥打己○○使用之000000
    0000號行動電話，佯稱欲以價值一千元之第二級毒品安非他命與己○○對換
    等值之第一級毒品海洛因，己○○竟基於轉讓海洛因之犯意予以應允，與庚○○
    約定在臺北縣樹林市○○路四六四號前換取，己○○隨即前往臺北縣樹林市○○
    街○段四十二號十五樓戊○○（另由檢察官為不起訴處分確定）住處，以電話向
    戊○○之男友乙○○（另由檢察官偵查中）聯絡稱朋友毒癮發作急須海洛因，經
    乙○○同意後，自戊○○處無償取得乙○○所有放置於該處之海洛因一包（淨重
    零點一一公克）後，於當日凌晨三時三十分許，己○○攜帶上開海洛因與不知情
    之女友張素洵（業經檢察官為不起訴處分確定）一同前往上開約定地點欲交付予
    庚○○時，尚未交付即為警當場逮獲，並扣得其持有之上開海洛因一包（淨重零
    點一一公克）。
三、案經臺北縣政府警察局海山分局移送臺灣板橋地方法院檢察署檢察官偵查起訴。
    理  由
一、訊據被告庚○○、己○○對渠等在前揭時、地分別攜帶安非他命、海洛因遭警當
    場查獲之事實，固均坦承不諱，惟矢口否認有販賣安非他命或轉讓海洛因之犯行
    ，被告庚○○辯稱：案發當日丙○○在電話中是表示要還其欠款一千元，其係因
    丙○○欲還款而前往查獲現場，並非要販賣安非他命，扣案之安非他命係其要自
    行施用的云云。被告己○○辯稱：向乙○○拿到海洛因後是想要自己用，並沒有
    打算要換給庚○○，當天到查獲現場是要想請庚○○載送回家云云。惟查：
（一）被告庚○○部分：
    (1)本件係因證人丙○○涉嫌施用毒品案件遭員警查獲後，為配合警方辦案要求，
      而以電話聯絡被告庚○○，向被告表示要購買一千元安非他命，並約定在前揭
      時地見面，被告在約定之時間、地點出現後，即為警查獲等事實，業據證人丙○○於偵查及甲○審理中證述綦詳，證人丙○○於偵查中證稱：「是警察要我
      交出上手，叫我打電話給上手，我便打電話給庚○○說要買一千元的安非他命
      ，並約好在永和豆漿店見面，之後警察便將庚○○查獲」、「電話中他有同意
      賣毒品給我」、「因我知道他有賣，但我沒向他買過，我有朋友告訴我要買就
      向他買，庚○○便留下電話給我」等語（見九十年度偵字第一四七九九號卷第
      一五一頁反面），其於甲○審理中亦證稱：「電話中我騙他要跟他買一千元的
      安非他命，庚○○就跟我約在新莊永和豆漿店前等他」、「我並不知道他有沒
      有在賣安非他命，我跟他很熟，有聽朋友說他可以幫忙處理安非他命的事情，
      但我自己沒跟他買過」等語（見甲○九十二年四月二十一日訊問筆錄第三頁）
      、「是警察問我是否認識庚○○，叫我用電話約他出來，騙他說要買安非他命
      」等語（見甲○九十二年八月七日訊問筆錄第五頁）。又證人即查獲本案之員
      警丁○○於甲○審理中亦到庭結證稱：「當時是先查獲丙○○，丙○○說要供
      出上游庚○○，我們去逮捕丙○○時，丙○○說他的安非他命用完了，他跟庚○○約好在新莊市永和豆漿店，我們請丙○○帶我們去，丙○○跟我們說是哪
      一部車，我們就直接上前查獲，沒有讓他們交易」等語（見甲○九十二年四月
      二十一日訊問筆錄）。足見證人丙○○雖未向被告庚○○購買過安非他命，惟
      其知悉被告庚○○有在販賣安非他命與他人，是配合員警辦案要求，以電話聯
      絡被告庚○○，向被告表示要購買一千元安非他命，被告庚○○亦應允出售，
      並約定在前揭時地見面之事實，應堪認定。被告庚○○辯稱係因丙○○電話中
      說要還積欠之一千元，始前往查獲現場云云，並非足採。
    (2)又被告庚○○為警查獲時，除在其長褲口袋內扣得安非他命一包外，另於其所
      駕駛之自用小客車內查獲被告庚○○所有之安非他命八包、不知情之許惠萍身
      上扣得被告庚○○所有寄放於許惠萍處之安非他命四包等情，業據被告庚○○
      於警訊（見九十年偵字第一四七九九號卷第九頁反面）及甲○審理（九十二年
      五月十五日訊問筆錄第二頁、九十二年八月二十一日審判筆錄第五頁）中供承
      屬實，核與證人許惠萍於警訊中所證：「（安非他命）是庚○○於九十年九月
      六日一時許，在新莊市○○○街永和豆漿店前在車內交給我」等語相符（見九
      十年度偵字第一四七九九號卷第十三頁正面），而上開在其長褲口袋內及車上
      所扣得之安非他命共九包，經送內政部警政署刑事警察局檢驗結果，確係第二
      級毒品安非他命（驗餘淨重共計七點六四公克），有該局九十二年三月四日刑
      鑑字第○九二○○二三五一六號鑑驗通知書一紙在卷足憑。是被告庚○○為警
      查獲時，其所有之安非他命中，僅有一包安非他命係放置於長褲口袋內，其餘
      則放置於車上或在查獲現場之車內始臨時交予許惠萍保管，顯見其係欲將放置
      於長褲口袋內之安非他命一包攜帶販賣與丙○○，否則如該包安非他命係被告
      庚○○欲自行施用者，自應與其餘安非他命以相同之方式藏置處理始合於常理
      ，當無單獨將該包安非他命毒品放置於長褲口袋內隨身攜帶之可能，是其辯稱
      上開安非他命係欲自行施用，並非欲販賣與丙○○云云，顯屬卸飾之詞，亦不
      足採信。
（二）被告己○○部分：
      被告己○○於上開時、地拿海洛因欲與被告庚○○對換安非他命之事實，業據
      被告己○○於偵查及甲○審理中供承綦詳，其於偵查中供稱：「庚○○打電話
      說要用安非他命換海洛因」（見九十年度偵字第一四七九九號卷第九四頁背面
      ）、「因庚○○打電話給我說要用安非他命和我換海洛因，所以我才帶零點一
      公克海洛因前往」（見九十年度偵字第一四七九九號卷第一三三頁正面、背面
      ），其於甲○審理中供承：「當天我向戊○○拿海洛因要去跟庚○○換安非他
      命」（見甲○九十二年三月二十日訊問筆錄）、「當天庚○○打電話來要換海
      洛因，我問戊○○有沒有，戊○○說她不能做主，要問乙○○」、（見甲○九
      十二年七月二十八日訊問筆錄第五頁）、「當時是我直接打電話給乙○○」、
      「乙○○當時跟我說海洛因放在電腦桌，叫我自己去拿」（見甲○九十二年八
      月七日訊問筆錄第六頁）等語，核與被告庚○○於甲○審理中所供：「警察查
      獲我之後，要我打電話給己○○向他買海洛因，買一千元，我之前沒有向己○○買過，但是我知道己○○有在用，他的前手是乙○○與己○○比較熟，我與
      乙○○不熟，所以就打電話給己○○，我問己○○有沒有海洛因，他說有，我
      問他可不可以一千元的安非他命換一千元的海洛因，他同意」等語（見甲○九
      十二年三月二十日訊問筆錄）相符，且證人戊○○於甲○審理中證稱：「我與
      乙○○是男女朋友關係，九十年時有住在一起約半年左右」、「當天他（指己○○）是來找乙○○拿毒品之類的東西，乙○○剛好不在，我沒有拿給他」、
      「乙○○毒品放家中，沒有藏起來，當天己○○有拿走乙○○的毒品，他們毒
      品本來就這樣拿來拿去」等語（見甲○九十二年七月二十八日訊問筆錄第三頁
      、第五頁），證人乙○○於甲○審理中亦證稱：「他（指己○○）說他朋友毒
      癮發作，要拿海洛因，沒說他朋友要用安非他命換，我當時還有一些放在戊○○那裡，就說好，叫他去找戊○○拿一些」、「當時沒有跟他說到錢的問題，
      因為他說只要一點點，我就請他，沒有要跟他收錢」等語（見甲○九十二年八
      月七日訊問筆錄第四頁），亦與被告己○○上開取得海洛因過程之供述情節大
      致相符。此外，被告己○○為警查獲時扣得之白色粉末一包，經送法務部調查
      局鑑定之結果，確為第一級毒品海洛因（淨重零點一一公克）之事實，復有法
      務部調查局（九十）陸（一）00000000號鑑定通知書一件在卷可稽。
      綜上，足認被告己○○自乙○○處取得海洛因後，係攜帶海洛因前往查獲現場
      欲與被告庚○○對換安非他命之事實，已臻明確，被告己○○事後辯稱向乙○○拿到海洛因後是想要自己用，並沒有打算要換給庚○○，當天到查獲現場是
      要想請庚○○載送回家云云，無非卸責之詞，不非足採信。
（三）綜上所述，本案事證明確，被告庚○○、己○○上開犯行應堪認定。
二、核被告庚○○所為，係犯毒品危害防制條例第四條第五項、第二項之販賣第二級
    毒品未遂罪。被告己○○所為，係犯毒品危害防制條例第八條第四項、第一項之
    轉讓第一級毒品未遂罪。被告庚○○持有安非他命、被告己○○持有海洛因之行
    為，分別為其販賣未遂、轉讓未遂之犯行所吸收，均不另論罪。公訴意旨認被告
    己○○應依同條例第四條第五項、第一項之販賣第一級毒品未遂罪處斷，尚有未
    洽，起訴法條應予變更（理由詳如下述）。證人丙○○、被告庚○○分別以電話
    聯繫被告庚○○購買安非他命、聯繫被告己○○對換海洛因，雖該次之買賣、轉
    讓就丙○○、庚○○而言，並無實際購買安非他命、轉讓海洛因之真意，但被告
    庚○○、己○○既分別同意販售、轉讓，自有販賣、轉讓毒品之故意，且被告庚○○、己○○又已分別攜帶扣案之安非他命、海洛因依約前往約定地點欲從事交
    易，應認被告庚○○、己○○二人均已分別著手實施販賣、轉讓毒品之行為，僅
    因買受人、受讓人方面係協助員警辦案，以求人贓俱獲，故形式上雖有互為買賣
    、轉讓之約定，但因員警埋伏在側伺機逮捕，事實上不能真正完成買賣、轉讓之
    行為，是該次仍應認被告庚○○、己○○分別有販賣、轉讓毒品未遂之犯行（最
    高法院九十一年度台上字第五七二○號判決意旨參照），並均依未遂犯之規定減
    輕其刑。又被告庚○○前於八十六年間，因違反麻醉藥品管理條例案件，經甲○
    判處有期徒刑五月，如易科罰金以三百元折算一日確定，並於八十七年十月二十
    日執行完畢，有臺灣高等法院被告全國前案紀錄表在卷可稽，其於有期徒刑執行
    完畢後五年內，再犯有期徒刑以上刑之本罪，為累犯，惟毒品危害防制條例第四
    條第二項之販賣第二級毒品罪之法定本刑為無期徒刑或七年以上以期徒刑，得併
    科新台幣七百萬元以下罰金，其中無期徒刑部分依法不得加重，故僅就有期徒刑
    、罰金刑部分加重其刑，而此部分之刑，同時有加重及減輕之情形，依法先加後
    減之。爰分別審酌被告二人之素行、犯罪之動機、目的、手段、欲販賣、轉讓之
    毒品數量尚屬微少，及犯罪後態度等一切情狀，分別量處如主文所示之刑，以示
    儆懲。扣案之安非他命一包（淨重零點五公克）、海洛因一包（淨重零點一一公
    克）分別係第二級、第一級毒品，應依法宣告沒收銷燬之。至被告庚○○為警查
    獲時於其所駕駛之車上查獲之安非他命八包（共計淨重七點七公克）、電子秤一
    個、分裝袋一大包（共四十二個）及在其女友許惠萍身上扣得之安非他命四包（
    共淨重二點零公克）、分裝帶一包（共十五個）、安非他命殘渣袋一個，被告庚○○雖供承均為其所有，惟無證據證明與本案犯罪事實有關，爰不於本案宣告刑
    項下併予宣告沒收，附此敘明。
三、公訴意旨認被告己○○係欲以二千元之代價販賣零點一公克海洛因與被告庚○○
    ，遂由戊○○提供海洛因交由被告己○○持往販賣，未得逞時即遭員警查獲，因
    認被告己○○與戊○○為共犯，應依毒品危害防制條例第四條第五項、第一項之
    販賣第一級毒品未遂罪處斷。惟查：被告庚○○於警訊僅供稱曾向被告己○○購
    買安非他命，並未曾供稱有向被告己○○購買海洛因（見九十年度偵字第一四七
    九九號卷第十頁正面），其於偵查中雖供稱查獲當天向被告己○○購買零點一公
    克海洛因云云，惟其亦陳稱己○○與乙○○關係好，所以要找到己○○才能找到
    乙○○等語（見同上偵查卷第一二七頁背面），是依其所供意旨觀之，出售海洛
    因之人，顯係乙○○而非被告己○○，且其後於甲○審理中被告庚○○供稱其於
    電話中係向被告己○○稱要以一千元之安非他命對換一千元之海洛因等語（見甲○九十二年三月二十日訊問筆錄），是自非得僅以被告庚○○上開於偵查中之指
    述，即認被告己○○有販賣海洛因之行為。又本次被告己○○持以欲轉讓被告庚○○之海洛因，是其向乙○○索討，由經乙○○同意後，由被告己○○自戊○○
    住處取得等情，有如前述，是亦無證據證明被告己○○與戊○○（業經臺灣板橋
    地方法院檢察署檢察官以九十二年度偵緝字第六九四、六九五、六九六號為不起
    訴處分確定）有共同販賣或轉讓毒品之犯意聯絡。是公訴人認被告己○○係犯毒
    品危害防制條例第四條第五項、第一項之販賣第一級毒品未遂罪，尚有未洽，起
    訴法條應予變更。
四、公訴意旨另以：被告庚○○基於意圖營利之概括犯意，自不詳時間起迄九十年三
    月二十七日止，連續在臺北縣新莊市○○路一三二號附近及其他不詳地點，販售
    第二級毒品安非他命與辛○○及其他不詳之人，因認被告庚○○另涉有毒品危害
    防制條例第四條第二項之連續販賣第二級毒品罪嫌。經查：
（一）按犯罪事實應依證據認定之，無證據不得推定其犯罪事實，刑事訴訟法第一百
      五十四條定有明文；又認定犯罪事實所憑之證據，雖不以直接證據為限，間接
      證據亦包括在內，然而無論直接或間接證據，其為訴訟上之證明，須於通常一
      般之人均不致有所懷疑，而得確信其為真實之程度者，始得據為有罪之認定，
      倘其證明尚未達到此一程度，而有合理之懷疑存在時，事實審法院在心證上無
      從為有罪之確信，自應為無罪之判決（參見最高法院七十六年度台上字第四九
      八六號判例意旨）。又共同被告不利於己之陳述，雖得採為其他共同被告犯罪
      之證據，惟此項不利之陳述，須無瑕疵可指，且就其他方面調查，又與事實相
      符者，始得採為其他共同被告犯罪事實之認定。換言之，在現行刑事訴訟法下
      ，被告之自白，或共同被告不利於己之陳述，其證明力並非可任由法院依自由
      心證主義之原則，自由判斷，而受相當之限制，即尚須另有其他必要之補強證
      據，來補足其自白之證明力，始得採為斷罪資料。毒品危害防制條例第十七條
      規定犯該條例第四條第一項至第三項、第五條第一項至第三項、第六條第一項
      至第三項、第七條第一項至第三項、第八條第一項至第三項、第十條或第十一
      條第一項、第二項之罪，供出毒品來源，因而破獲者，得減輕其刑。則施用、
      持有、販賣、或意圖販賣而持有毒品之人，如供出毒品之來源因而破獲者，既
      得邀減輕其刑之寬典，為擔保其所為不利於其他共同被告之陳述（毒品來自其
      他共同被告之陳述）之真實性，尤應有足以令人確信其陳述為真實之補強證據
      ，始能據以為論罪之依據。又所謂補強證據，則指除該自白或不利於己之陳述
      本身之外，其他足以證明自白之犯罪事實確具有相當程度真實性之證據而言，
      雖所補強者，非以事實之全部為必要，但亦須因補強證據與自白之相互利用，
      足使犯罪事實獲得確信者，始足當之。
（二）訊據被告庚○○堅決否認有於前開時地販賣安非他命與辛○○或其他不詳之人
      之犯行，辯稱：沒有販賣安非他命等語。按公訴人認被告涉有前開罪嫌，無非
      係以證人辛○○於警訊中之證言、證人許惠萍（偵查中為同案被告）及同案被
      告己○○於偵查中之證言為其論據。惟查：
      證人辛○○於警訊中雖證稱曾自九十年三月間起至九十年三月二十七日止，在
      臺北縣新莊市○○路一三二巷附近，向被告庚○○購買安非他命約五次等語（
      見九十年度偵字第一五二一八號卷第六頁背面），惟其於偵查中未到庭應訊，
      其後於甲○囑託臺灣屏東地方法院訊問中則證稱：「（安非他命）不是跟他們
      （指被告庚○○及另案被告張嘉祥）買的，是跟朋友買的，他的綽號叫菜刀，
      但本名我不知道」、「（警訊中）我會說出庚○○，是警察叫我要說出二個販
      毒的，因為我跟庚○○有過節，庚○○在事發前沒多久，搶我的女朋友許惠萍
      ，我就把他咬出來。時間地點是我亂說的」等語（見卷附臺灣屏東地方法院九
      十二年三月十八日屏院高刑慎九二助五字第五二一七號函附之該院九十二年三
      月十四日訊問筆錄），故證人辛○○關於曾向被告庚○○購買安非他命部分之
      供述，前後內容並非一致，本身已非無瑕疵可指；另證人許惠萍於偵查中雖證
      稱知道被告庚○○有在販賣安非他命，因為庚○○曾親口告訴伊有賣給朋友，
      且有聽到庚○○以電話聯絡販賣安非他命云云，同案被告己○○於偵查中雖亦
      曾供稱被告庚○○曾問伊是否要買安非他命，知道有些朋友是向庚○○買安非
      他命云云，惟被告己○○於甲○審理中改稱：「有聽過他跟人家談多少錢、多
      少公克，但不是很確定是否販毒」（見甲○九十二年一月二十一日訊問筆錄）
      、「我是聽他在電話中講多少錢多少東西，但是在買或在賣，我不清楚」等語
      （見甲○九十二年八月二十一日審判筆錄），是同案被告己○○之供述已非一
      致，況渠等上開陳述就被告庚○○於何時、何地曾販賣安非他命與何人等販賣
      安非他命之構成犯罪事實，均未能指明，已無從遽依渠等上開籠統模糊之陳述
  即認被告庚○○有於公訴人所指之時、地販賣安非他命之行為，自亦不足資為
      證人辛○○前開供述之補強證據。至被告庚○○為警查獲時於其所駕駛之車上
      查獲之安非他命八包（共計淨重七點七公克）、電子秤一個、分裝袋一大包（
      共四十二個）及在證人許惠萍身上扣得之安非他命四包（共淨重二點零公克）
      、分裝帶一包（共十五個）、安非他命殘渣袋一個，被告庚○○雖供承均為其
      所有，惟無證據證明係供被告庚○○販賣安非他命與他人所用，或與販賣安非
      他命犯行有關。綜上，本案證人辛○○雖曾指稱向被告庚○○購買安非他命，
      然經查並無任何補強證據足以證明明確與事實相符，揆諸前揭說明，此部分自
      屬不能證明被告庚○○有販賣安非他命之犯行。惟因公訴人認此部分與前開有
      罪部分之販賣未遂犯行有連續犯之裁判上一罪關係，爰不另為無罪之諭知。
據上論斷，應依刑事訴訟法第二百九十九條第一項前段、第三百條，毒品危害防制條
例第四條第五項、第二項、第八條第四項、第一項、第十八條第一項前段，刑法第十
一條、第二十六條前段、第四十七條，判決如主文。
本案經檢察官侯靜雯到庭執行職務。
中      華      民      國    九十二    年      九      月     十五     日
                                      臺灣板橋地方法院刑事第四庭
                                          法  官  白  光  華
右正本證明與原本無異。
如不服本判決，應於判決送達後十日內，向甲○提出上訴狀。
                                          書記官  陳  靜  怡
中      華      民      國    九十二    年      九      月      十五    日
附錄本案論罪科刑法條全文
毒品危害防制條例第四條
製造、運輸、販賣第一級毒品者，處死刑或無期徒刑；處無期徒刑者，得併科新臺幣
一千萬元以下罰金。
製造、運輸、販賣第二級毒品者，處無期徒刑或七年以上有期徒刑，得併科新臺幣七
百萬元以下罰金。
製造、運輸、販賣第三級毒品者，處五年以上有期徒刑，得併科新臺幣五百萬元以下
罰金。
製造、運輸、販賣專供製造或施用毒品之器具者，處一年以上七年以下有期徒刑，得
併科新臺幣一百萬元以下罰金。
前四項之未遂犯罰之。
毒品危害防制條例第八條
轉讓第一級毒品者，處一年以上七年以下有期徒刑，得併科新臺幣一百萬元以下罰金
。
轉讓第二級毒品者，處六月以上五年以下有期徒刑，得併科新臺幣七十萬元以下罰金
。
轉讓第三級毒品者，處三年以下有期徒刑，得併科新臺幣三十萬元以下罰金。
前三項之未遂犯罰之。


司法院資訊處製作；財團法人民間司法改革基金會備份。
